臺灣高等法院刑事判決　　　　　　　　96年度上訴字第1004號
上　訴　人
即　被　告　甲○○
義務辯護人　黃伯彰律師
上列上訴人因偽造有價證券案件，不服臺灣板橋地方法院95年度
訴字第3258號，中華民國96年1月18日第一審判決（起訴案號：
臺灣板橋地方法院檢察署95年度偵字第21302 號），提起上訴，
本院判決如下：
    主  文
上訴駁回。
    事  實
一、甲○○因前曾以「甲○○企業有限公司」之名義陸續向丙○
    ○借款，共計借貸金額新臺幣（下同）2,500,000 元未能償
    還，經丙○○催討，而簽發如附表二所示之支票8 紙交付丙
    ○○，惟屆期後經丙○○提示均經退票，丙○○遂要求甲○
    ○需與其配偶乙○一起解決前揭債務。甲○○遂意圖供行使
    之用，於民國（下同）95年6 月10日，在丙○○位於台北縣
    三重市○○○路89巷6 號住處內，接續盜蓋乙○之印章印文
    及偽造乙○之署押於附表一所示之本票5 紙上，而偽造附表
    一所示5 紙本票，復意圖為自己不法之所有，交由丙○○收
    受以擔保其前述債務而行使，致丙○○陷於錯誤允而收受之
    。嗣經丙○○執持附表一所示本票向臺灣板橋地方法院簡易
    庭聲請准予強制執行之裁定，經臺灣板橋地方法院簡易庭以
    95年度票字第7783號裁定准予強制執行，並送達裁定予乙○
    收受，乙○始知上情。乙○並以持票人丙○○為被告，向臺
    灣板橋地方法院民事庭提起確認本票債權不存在之訴，丙○
    ○收受開庭通知書始知受騙。
二、案經乙○、丙○○分別訴請臺灣板橋地方法院檢察署檢察官
    偵查起訴。
    理  由
一、訊據上訴人即被告甲○○矢口否認有何意圖供行使之用而偽
    造有價證券之犯行，辯稱：我欠丙○○錢，丙○○逼我簽我
    太太的名字，我不知道如此會犯偽造有價證券罪云云。
二、惟查：
  (一)上揭事實，業據被告於偵查及原審供承不諱，即據被告於偵
    查中供稱：「（問：你開這五張本票給丙○○時有無經告訴
    人同意？）沒有，她不知道。（問：印章是你盜蓋？）我是
    拿家裡的印章。（問：何時、地拿給丙○○？）是開票日95
    年6 月10日，在丙○○家，印章是我帶去她家蓋的，印章現
    還在她家。」等語（見95年度偵字第21302號卷第7頁）。於
    原審供稱：「（問：對於檢察官所起訴的事實是否認罪？）
    我承認有檢察官所起訴的事實，這些本票是我寫的，我沒有
    得到我太太的同意，起訴書所載之時間及地點都正確。（問
    ：請被告陳述關於本件之答辯要旨。）我簽本票給丙○○只
    是提供擔保，不曉得會構成犯罪」等語（見原審卷第21頁）
    ，前後所供一致，衡情若非真有其事，常人在出於自由意志
    之情況下，均不至供述對自己不利之情事，且依卷內證據，
    亦查無明顯事證足認檢察於製作筆錄時，有對被告施以不正
    方法取供之情事，是被告甲○○審判外之自白即偵查筆錄，
    自可採為認定犯罪之證據。
  (二)據告訴人乙○於偵查時陳稱：「（問：被告開五張本票時有
    無告訴你，他的印章何來？）沒跟我講，也沒經我同意，印
    章是被告自己盜蓋的。」等語（見95年度偵字第21302 號卷
    第6 頁），乙○於原審陳稱：伊不知道伊先生（即被告）向
    丙○○借錢，也不知道被告簽這些本票等語（見原審卷第22
    頁）。再參以丙○○於原審法院95年度重簡字第1920號確認
    本票債權不存在案件審理時陳稱：「乙○沒有出來簽本票，
    乙○部分的簽名和印章都是甲○○的簽名及蓋章。」等語明
    確（見95年度重簡字第1920號影卷第24頁）。是被告自白核
    與上開告訴人乙○、丙○○於偵查中之指訴情節、或在原審
    法院95年度重簡字第1920號確認本票債權不存在事件之陳述
    內容相符。
  (三)且被告曾以「甲○○企業有限公司」名義簽發附表二之支票
    交付丙○○，然前述支票嗣後雖為丙○○提示均經退票，而
    於偽造附表一所示5 紙本票後，復意圖為自己不法之所有，
    交由丙○○用以前述債務之擔保而行使之等情，有被告以「
    甲○○企業有限公司」名義所簽發之附表二所示支票影本及
    退票理由單影本、附表一其上發票人欄位均載有告訴人乙○
    之印文、署押各一枚之本票影本（共5 紙）等在卷可稽（見
    95年度重簡字第1920號影卷第126至131、133至134頁），此
    外告訴人丙○○曾持附表一本票向臺灣板橋地方法院簡易庭
    聲請准予強制執行之裁定（案號：95年度票字第7783號），
    及告訴人乙○於收受原審法院前述本票准予強制執行之裁定
    後，以丙○○為被告，向臺灣板橋地方法院民事庭提起確認
    本票債權不存在之訴訟（案號：95年度重簡字第1920號）等
    情，復有臺灣板橋地方法院簡易庭95年度票字第7783號民事
    裁定影本（見95年度重簡字第1920號卷第46至47頁）及前揭
    民事案件卷宗影本附卷可稽，甚至被告於前述確認本票債權
    不存在事件中，亦到場證實：並未告訴乙○開立本件本票事
    宜等語明白（見95年度重簡字第1920號影卷第185 頁），足
    認被告出於任意性之自白與事實相符，應堪採信。
  (四)至被告辯稱：丙○○逼我簽我太太的名字，我不知道如此會
    犯偽造有價證券罪云云，然被告於偵查中及原審均已坦承犯
    行，已如上述，且於偵查中及原審均未提及有何被逼迫簽發
    本票之情，況被告於本院審理時，始終未能具體指述何時、
    何地、以如何的方式為丙○○強迫發票，以供法院調查，顯
    見被告上開所辯，要係空言推拖卸責之詞，不足採信。
  (五)綜上，本案事證明確，被告之犯行，洵堪認定，應予依法論
    科。
三、被告行為後，刑法於94年2月2 日業經公告修正，並於95年7
    月1日起施行。其中：
  (一)刑法第339條之詐欺罪及第201條第1 項偽造有價證券罪關於
    法定行罰金部分之規定，修正前原先以銀元計算，並依罰金
    罰鍰提高標準條例第1 條前段提高10倍，且罰金之法定最低
    額依修正前刑法第33條第5款規定係以1元計算，惟修正後之
    刑法施行法增定第1條之1：「中華民國94年1月7日刑法修正
    施行後，刑法分則編所定罰金之貨幣單位為新臺幣。94年 1
    月7 日刑法修正時，刑法分則編未修正之條文定有罰金者，
    自94年1月7日刑法修正施行後，就其所定數額提高為30倍。
    但72年6月26日至94年1 月7日新增或修正之條文，就其所定
    數額提高為3倍」，刑法第33條第5款亦修正為：「主刑之種
    類如下：五、罰金：新臺幣一千元以上，以百元計算之」，
    是依修正後之規定，前揭三罪之罰金刑最高額與修正前並無
    不同，惟最低額均提高為新臺幣一千元，經比較新舊法，以
    修正前之規定，對被告較為有利，應依刑法第2條第1項前段
    之規定適用舊法。
  (二)修正後刑法刪除第55條後段關於牽連犯之規定。本件被告所
    犯詐欺、偽造有價證券之犯行，具方法結果之牽連關係，依
    修正前即行為時之規定，應從一重處斷，而修正後之刑法既
    已刪除牽連犯之規定，則所犯上開數罪應依數罪併罰之規定
    分論併罰。比較新舊法之規定，修正後之規定並非較有利於
    被告，依刑法第2條第1項前段之規定，應適用修正前刑法第
    55條後段牽連犯之規定。
  (三)綜上，本件經綜合觀察全部罪刑比較之結果，就上開修正部
    分，依刑法第2條第1項前段規定，應適用行為時法即舊法之
    規定。
四、核被告盜蓋乙○之印章及偽造其署押於如附表一所示之5 紙
    本票上，偽造本票，其此部分所為係犯刑法第201條第1項偽
    造有價證券罪。被告盜蓋乙○之印章及偽造其署押於如附表
    一所示5 紙本票發票人欄上，為偽造有價證券之階段行為，
    均不另論罪。又被告主觀上本於同一偽造有價證券之決意，
    於同一時地持續於如附表一所示五紙本票上，蓋用乙○之印
    章印文，又偽造其署押而完成附表一所示5 紙本票之偽造，
    以實現相同之犯罪構成要件，且均係侵害乙○之法益，客觀
    上屬實施一個犯罪行為之接續犯，僅論以一罪。至被告將附
    表一所示本票5 紙持交丙○○，固犯行使偽造有價證券罪，
    惟此行使之輕度行為，為偽造之重度行為所吸收，並不另論
    罪。又被告完成附表一本票之偽造後持之交付丙○○，其目
    的既在供為前揭欠款2,500,000 元之擔保，顯有詐使丙○○
    誤信被告之欺已同意擔保債務，其此部分即屬行使偽造有價
    證券外之另一行為，而犯刑法第339條第1項之詐欺取財罪（
    參照最高法院90年度台上字第5416號刑事判決意旨）。而被
    告所犯偽造有價證券罪及詐欺取財罪間，互有方法結果之牽
    連犯關係，應依修正前刑法第55條後段之規定，從一重之偽
    造有價證券罪處斷。至於起訴意旨雖未明示被告所涉之詐欺
    取財犯行，然其犯罪事實欄既已指明被告持附表一所示本票
    交付丙○○之目的在於「償還所欠鄭女之債務」，顯係認為
    被告之舉止係屬新債清償，亦屬詐欺行為，雖起訴意旨所載
    被告前揭行徑目的容有誤會，惟此部分詐欺犯行仍應認為已
    經起訴無疑，況上開部分復與經論罪之偽造有價證券罪間，
    有方法結果牽連犯之裁判上一罪關係，已如前述，本院自得
    一併審理。
五、原審以被告所犯事證明確，適用刑法第2條第1項、第201 條
    第1項、第339條第1項、第205條，修正前刑法第55條後段，
    ，罰金罰鍰提高標準條例第1 條前段，審酌被告因貪圖一時
    方便，未徵得其配偶之同意，而擅以其名義偽造本票使用，
    致生事後民事紛爭，復使丙○○受欺罔而誤認被告已得乙○
    授權或同意收受作為前欠債務之擔保，並因此受有損失，及
    被告迄今尚未與告訴人丙○○和解，並參酌告訴人乙○已表
    示不願追究之意，暨其事後於偵查及原審期間坦承犯行之態
    度及其他一切情狀，量處有期徒刑年壹月，並敘明公訴人
    雖請求沒收附表一所示本票5 紙，惟偽造之本票固應依刑法
    第205條規定宣告沒收，惟如發票人有2人以上，其中僅部分
    發票人係偽造，對於真正發票人部分並非無效，自不得沒收
    ，而票據權利之行使與票據本身不能分離，於此情形法院為
    沒收之宣告時，僅諭知偽造部分（即偽造發票人部分）沒收
    即可，不得將該紙票據全部宣告沒收，剝奪合法持有人對於
    真正發票人之權利（參照最高法院93年度台上字第2811號判
    決），而就附表一所示之本票上，偽造共同發票人「乙○」
    部分之本票，應依刑法第205 條之規定宣告沒收之。經核其
    認事用法，並無不合，所量之刑，亦稱允適。被告上訴意旨
    ，翻異前詞否認犯行，為無理由，應予駁回。
據上論斷，應依刑事訴訟法第368條，判決如主文。
本案經檢察官田炳麟到庭執行職務。
中　　華　　民　　國　　96　　年　　5 　　月　　2　　日
　　　　　　　　　刑事第十庭    審判長法　官 楊炳禎
　　　　　　　　　　　　　　　　　    法　官 陳博志
　　　　　　　 　 　　　　　　　　　　法　官 李春地
以上正本證明與原本無異。
如不服本判決，應於收受送達後十日內向本院提出上訴書狀，其
未敘述上訴之理由者並得於提起上訴後十日內向本院補提理由書
（均須按他造當事人之人數附繕本）。
                                      書記官 蘇秋
中　　華　　民　　國　　96　　年　　5 　　月　　7 　　日
附錄：本案論罪科刑法條全文
刑法第201條第1項：
意圖供行使之用，而偽造、變造公債票、公司股票或其他有價證
券者，處3年以上10年以下有期徒刑，得併科3千元以下罰金。
附表一：以下金錢單位新臺幣元
┌──┬───┬───┬────┬────┬───┬───┐
│編號│發票人│票  號│發 票 日│到 期 日│金  額│本票內│
│    │      │      │        │        │      │盜蓋洪│
│    │      │      │        │        │      │娥之印│
│    │      │      │        │        │      │文及偽│
│    │      │      │        │        │      │造之署│
│    │      │      │        │        │      │押數量│
├──┼───┼───┼────┼────┼───┼───┤
│ 一 │甲○○│725188│95年1 月│95年6 月│500,  │本票上│
│    │、乙○│      │20日    │10日    │000元 │有盜蓋│
│    │      │      │        │        │      │乙○印│
│    │      │      │        │        │      │文一枚│
│    │      │      │        │        │      │、偽造│
│    │      │      │        │        │      │乙○署│
│    │      │      │        │        │      │押一枚│
├──┼───┼───┼────┼────┼───┼───┤
│ 二 │甲○○│725189│95年1 月│95年6 月│500,  │同上  │
│    │、乙○│      │20日    │10日    │000元 │      │
├──┼───┼───┼────┼────┼───┼───┤
│ 三 │甲○○│725190│95年1 月│95年6 月│500,  │同上  │
│    │、乙○│      │20日    │10日    │000元 │      │
├──┼───┼───┼────┼────┼───┼───┤
│ 四 │甲○○│725191│85.10.08│95年6 月│500,  │同上  │
│    │、乙○│      │        │10日    │000元 │      │
├──┼───┼───┼────┼────┼───┼───┤
│ 五 │甲○○│725192│95年1 月│95年6 月│500,  │同上  │
│    │、乙○│      │20日    │10日    │000元 │      │
└──┴───┴───┴────┴────┴───┴───┘
附表二：以下金錢單位新臺幣元
┌──┬────┬───┬────┬───┬───┬──┐
│編號│票據號碼│發票日│票面金額│付款人│發票人│備註│
├──┼────┼───┼────┼───┼───┼──┤
│一  │BB171629│94.8.2│200,000 │寶華商│甲○○│    │
│    │4       │7     │        │業銀行│企業有│    │
│    │        │      │        │松山分│限公司│    │
│    │        │      │        │行    │      │    │
├──┼────┼───┼────┼───┼───┼──┤
│二  │BB253191│94.9.2│300,000 │同上  │同上  │    │
│    │8       │6     │        │      │      │    │
├──┼────┼───┼────┼───┼───┼──┤
│三  │BB171351│94.10.│200,000 │同上  │同上  │    │
│    │2       │14    │        │      │      │    │
├──┼────┼───┼────┼───┼───┼──┤
│四  │BB171351│94.10.│500,000 │同上  │同上  │    │
│    │3       │15    │        │      │      │    │
├──┼────┼───┼────┼───┼───┼──┤
│五  │BB171351│94.10.│100,000 │同上  │同上  │    │
│    │7       │23    │        │      │      │    │
├──┼────┼───┼────┼───┼───┼──┤
│六  │BB171352│94.11.│500,000 │同上  │同上  │    │
│    │5       │5     │        │      │      │    │
├──┼────┼───┼────┼───┼───┼──┤
│七  │BB313497│94.11.│400,000 │同上  │同上  │    │
│    │6       │20    │        │      │      │    │
├──┼────┼───┼────┼───┼───┼──┤
│八  │BB313499│94.12.│300,000 │同上  │同上  │    │
│    │8       │20    │        │      │      │    │
└──┴────┴───┴────┴───┴───┴──┘
